臺灣宜蘭地方法院刑事判決　　　　　　　 99年度訴字第343號
公　訴　人　臺灣宜蘭地方法院檢察署檢察官
被　　　告　游志信
指定辯護人　本院公設辯護人黃之中
上列被告因妨害性自主罪案件，經檢察官提起公訴（99年度偵字
第1556號），本院判決如下：
    主  文
游志信無罪。
    理  由
一、公訴意旨略以；被告游志信係甲女（卷內代號：00000000、
    民國82年3月6日生、真實姓名年籍均詳卷）男友伍志忠之老
    闆，被告游志信、甲女、伍志忠等人共同居住在宜蘭縣蘇澳
    鎮○○街之租屋處。被告游志信竟基於對於女子強制性交之
    犯意，於99年2月23日下午4時許，在上開租屋處房間，不顧
    甲女強烈反對之意願，以強暴之方法將其陰莖插入甲女陰道
    而為性交得逞。因認被告涉犯刑法第221條第1項之強制性交
    罪嫌。
二、按犯罪事實應依證據認定之，無證據不得認定犯罪事實，刑
    事訴訟法第154條第2項定有明文。又認定不利於被告之事實
    ，須依積極證據，苟積極證據不足為不利於被告事實之認定
    時，即應為有利於被告之認定，更不必有何有利之證據（最
    高法院30年上字第816號判例參照）。復按刑事訴訟法第161
    條已於91年2月8日修正公布，其第1項規定：檢察官就被告
    犯罪事實，應負舉證責任，並指出證明之方法。因此，檢察
    官對於起訴之犯罪事實，應負提出證據及說服之實質舉證責
    任。倘其所提出之證據，不足為被告有罪之積極證明，或其
    指出證明之方法，無從說服法院以形成被告有罪之心證，基
    於無罪推定之原則，自應為被告無罪判決之諭知，最高法院
    著有92年度臺上字第128號判例、94年度台上字第3326號判
    決可供酌參。
三、公訴人認被告涉犯刑法第221條第1項之強制性交罪，無非係
    以：被告坦承有與告訴人甲女於99年2月23日下午，在上
    開租屋處一事；證人甲女於警、偵訊中證述全部之犯罪事
    實經過；證人伍志忠於警詢時證稱：甲女有於99年2月23
    日告知伊說在上開租屋處房間遭被告強制性交得逞之事實；
    羅東博愛醫院受理疑似性侵害事件驗傷診斷書、內政部警
    政署刑事警察局99年9月1日刑鑑字第0990121227號被告測謊
    鑑定書各1份及照片6紙等為其主要論據。而被告及其辯護人
    爭執證人甲女及伍志忠於警詢之證述及內政部警政署刑事警
    察局99年9月1日刑鑑字第0990121227號被告測謊鑑定書無證
    據能力。茲就證據能力部分析述如下：
  (一)按被告以外之人於審判外之言詞或書面陳述，除法律有規定
    者外，不得作為證據，刑事訴訟法第159條第1項定有明文。
    查證人甲女及伍志忠於警詢中之陳述，均屬於被告以外之人
    於審判外之陳述，被告及其辯護人並已否認上開陳述之證據
    能力，復無刑事訴訟法第159條之1至第159條之5例外得為證
    據之情形，則依上開法條規定，證人甲女及伍志忠於警詢中
    之陳述，均無證據能力。
  (二)又測謊之理論依據為犯罪嫌疑人說謊必係為逃避法律效果，
    恐為人發現遭受法律制裁，在面對法律後果時即感受到外在
    環境中之危險，因人類的本能而驅使其作出說謊之自衛模式
    ，此一本能即生理上自主神經系統迅速釋放能量，致內分泌
    、呼吸、脈膊及血液循環加速，使之有能量應付危機，測謊
    技術即在將受測者回答各項問題時之生理反應變化，使用測
    量儀器以曲線之方式加以記錄，藉曲線所呈現生理反應之大
    小，以受測者回答與案情相關的問題之生理反應與回答預設
    為情緒上中立問題的平靜反應作比較，而判斷受測者有無說
    謊。然人之生理反應受外在影響因素甚夥，諸如疾病、高度
    冷靜的自我抑制、激憤的情緒、受測以外其他事件之影響等
    ，不止於說謊一項，且與人格特質亦有相當之關連，亦不能
    排除刻意自我控制之可能性，是以縱使今日之測謊技術要求
    對受測者於施測前後均須進行會談，以避免其他因素之干擾
    ，惟科學上仍不能證明此等干擾可因此而完全除去之，是以
    生理反應之變化與有無說謊之間，尚不能認為有絕對之因果
    關係；況科學鑑識技術重在「再現性」，亦即一再的檢驗而
    仍可獲得相同之結果，如指紋、血型、去氧核糖核酸之比對
    ，毒品、化學物質、物理性質之鑑驗等，均可達到此項要求
    ，可在審判上得其確信，至於測謊原則上沒有再現性，蓋受
    測之對象為人，其生理、心理及情緒等狀態在不同的時間不
    可能完全相同，與前開指紋比對或毒品鑑驗之情形有異，加
    之人類有學習及避險之本能，一再的施測亦足使其因學習或
    環境及過程的熟悉而使其生理反應之變化有所不同，故雖測
    謊技術亦要求以再測法而以兩次以上之紀錄進行研判，然與
    現今其他於審判上公認可得接受之科學鑑識技術相較，尚難
    藉以獲得待證事實之確信，是測謊技術或可作為偵查之手段
    ，以排除或指出偵查之方向，然在審判上尚無法作為認定有
    無犯罪事實之基礎。因此，本院認為公訴人提出之內政部警
    政署刑事警察局99年9月1日刑鑑字第0990121227號被告測證
    謊鑑定書無證據能力。
  (三)按被告以外之人於審判外之陳述，雖不符前4條之規定，而
    經當事人於審判程序同意作為證據，法院審酌該言詞陳述或
    書面陳述作成時之情況，認為適當者，亦得為證據，刑事訴
    訟法第159條之5第1項定有明文。本件除上述無證據能力之
    證據外，以下所引被告以外之人於審判外之書面或言詞陳述
    ，被告及其辯護人於審判程序均同意作為證據，本院審酌上
    開書面及言詞陳述作成時之情況，認適宜作為證據使用，均
    有證據能力，合先敘明。
四、訊據被告固坦認：(一)伊係告訴人甲女男友伍志忠之老闆，3
    人共同居住在宜蘭縣蘇澳鎮○○街之租屋處；(二)伊有於99年
    2月24日下午約3時時許，與告訴人甲女及友人呂曉菁（小名
    ：曉惠）在上開租屋處喝酒，嗣曉惠先行離開上開租屋處。
    後來被告游志信並有叫告訴人甲女去洗澡等情不諱，惟堅決
    否認有對甲女強制性交之犯行，辯稱：伊於99年2月23日當
    天沒有與甲女發生性行為，當天下午3點左右伊、甲女及呂
    曉菁（小名曉惠）有在宜蘭縣蘇澳鎮○○街租屋處喝酒，約
    4點40分至50分左右，呂曉菁先離開，伊也要走了，就叫甲
    女去洗澡，不然她被男友聞到酒味會被打，後來伊關電燈及
    電腦後，就去豆腐岬17號找吳建德，拜託吳建德幫忙載伊家
    的菜，因為那時候伊家辦2桌外燴，而呂曉菁賣菜地點剛好
    在伊店的附近，伊約5點20分有經過該處。伊並沒有與甲女
    發生性關係等語。經查：
  (一)證人甲女雖於偵、審中證稱：99年2月23日下午4時許，在宜
    蘭縣蘇澳鎮○○街1號4樓曉惠姐姐走了之後，被告先將伊強
    行拖到客廳沙發上，強吻伊的的嘴，伊一直說不要，被告用
    一隻手隔著衣服摸伊的胸部，另1支手伸進伊的內褲摸伊的
    下體，伊跟被告說不要這樣，伊要進去整理房間，之後被告
    就追到伊的房間，將伊壓在床上，強行脫掉伊的褲子及內褲
    ，用手插進伊的下體，再用他的嘴巴親伊的下體，最後又用
    他的生殖器插入伊的生殖器內，伊沒有戴保險套，伊有用手
    將被告的頭及手推開，但被告還是用他的生殖器插入伊的生
    殖器，事後被告還強行拖伊去廁所，用手幫伊洗澡及洗下體
    ，又把伊拖回伊的房間之後，就走了。被告對伊性侵害後雖
    然射精在伊生殖器內，但是精液有流出來在床單上，伊有拿
    床單給警察採證，伊有跟警察講說游志信的精液沾到床單的
    哪個部位。伊與被告拉扯時，有好幾次都有撞到牆壁或跌倒
    在地上、床舖上，所以手、腳、背部等才會受傷，伊手會受
    傷，是因為被告去抓伊的手，伊有提出驗傷單。事後，伍志
    忠有帶伊去被告店裡要質問被告，但被告不在，伊等就回家
    ，伊並有與伍志忠在住處房間床上發生性關係，當時伊跟伍
    志忠說床單先放旁邊，後來伍志忠把床單拿去旁邊放好，原
    本伍志忠想拿去藏起來，不讓被告拿到那張床單，因為伊跟
    伍志忠說上面可能有殘留被告的精液等語在卷（見偵卷第
    16-17頁、本院卷第53、56、61、59、62-63頁），並提出記
    載甲女受有頸肩部、背臀部、四肢部瘀傷內容之羅東博愛醫
    院受理疑似性侵害事件驗傷診斷書1份為證，然經鑑驗證人
    甲女指述之床單、證人甲女之內褲褲底及陰道深部之精液斑
    精子細胞層DNA-STR型別之結果為：「１、床單標示：00000
    000、00000000處精液斑精子細胞層、編號02內褲褲底標示
    00000000處精液斑精子細胞層檢出同一男性DNA-STR型別與
    關係人伍０忠DNA型別相符：該型別在台灣地區中國人口分
    布之機率為5.19x10-21。２、編號01內褲褲底標示00000000
    處精液斑精子細胞層DNA-STR型別檢測結果為混合型，研判
    混有被害人與關係人伍０忠DNA。３、被害人陰道深部棉棒
    精子細胞層DNA與關係人伍０忠之Y染色體DNA-STR型別相同
    ，不排除其來自伍０忠或與伍０忠具有相同父系血緣關係之
    人。」，有內政部警政署刑事警察局鑑定書99年4月30日刑
    醫字第0990035505號附卷可稽（見偵卷第8-9頁），此顯與
    證人甲女證稱：被告對伊性侵害時射在伊生殖器內之精液有
    流出來在床單上乙節，不相符合。且證人伍志忠於本院審理
    時證稱：當時伊回去住處後，沒有看到甲女身上有受傷，甲
    女都沒有給伊看，伊於翌日凌晨與甲女發生性關係時，伊沒
    有看到甲女有無受傷，伊不知道等情（見本院卷第42、43、
    51頁），亦核與證人甲女前揭所述：伊的手、腳、背部受有
    傷害係因與被告在拉扯、掙扎過程中，有撞到、跌倒乙節有
    所出入。因此，證人甲女前揭證稱：被告有對之強制性交之
    舉，是否可採，即非無疑，自仍應調查其他證據，以察其是
    否與事實相符，始能據以為論罪之依據。
  (二)證人伍志忠及董正山於本院審理時固分別證稱：證人甲女有
    於99年2月23日、24日，告知說遭被告強制性交得逞等語在
    卷（見本院卷第42、44、46、88、89頁），核與證人甲女所
    述：伊有告知伍志忠、董正山，伊遭被告強制性交得逞乙節
    相符（見本院卷第54、57、58、60、61頁）。然證人甲女及
    其男友伍志忠於案發後至被告店內找不到被告質問後，即再
    返回與被告同住、甲女指訴遭被告強制性交之租屋處，並於
    案發後不久之翌日凌晨再與男友伍志忠在相同之床上發生2
    次性交行為，且迄未質問被告或主動報警等情，業據證人
    甲女於偵、審中結證稱：被告對伊性侵害後出門約10分鐘時
    ，伊打電話給被告，請被告拿電話給伊男友伍志忠聽，因為
    伍志忠的行動電話壞掉了，伊跟伍志忠講說他沒有伊可能會
    比較幸福，伍志忠就馬上衝來力行街1號4樓找伊，然後伊躲
    在房間拿1把小刀要自殺，伍志忠將小刀搶起來丟到窗外，
    帶伊去被告開的店，在路上伍志忠問伊到底發生什麼事情，
    伊說伊被被告強暴了，當時約下午6時到6時30分，到了店裡
    之後，伊發現被告不在那裡，伊就跟伍志忠說伊被被告性侵
    害的經過，講完之後伍志忠叫伊先冷靜下來，伊等有回去租
    屋處，在租屋處期間，伊有與伍志忠在住處房間床上發生性
    關係，但聽伍志忠說被告有回去，伊才說不要在家，才去外
    面散心，一起去找1位男性朋友叫阿山，約23、24歲，伊也
    跟阿山說伊被游志信性侵害的經過，阿山就在99年2月24日
    凌晨2時30分左右報警，阿山報警時候沒有跟伊講，是99年2
    月24日下午1、2時警察來找伊時候，伊問派出所所長是誰報
    警，所長說是阿山。伊有跟伍志忠說先不要問被告，後來伊
    說可以去問，但伍志忠說不敢問，怕被被告打（見偵卷第17
    頁、本院卷第54、55、59、61頁）；證人伍志忠於本院審
    理時證稱：伊返回租屋處後，有在房間內聽甲女說她在休息
    時被性侵。當時伊沒有幫甲女找證據，伊只有聽她說，沒有
    幫她，伊也是狀況外。事後伊有帶甲女去被告店內想要質問
    被告，但被告不在，所以又把甲女帶回到租屋處，當天被告
    也有回去該處，後來翌日（即99年2月24日）凌晨，伊有與
    甲女在租屋處房間內發生2次性關係。伊並沒有質問被告，
    因為甲女會怕，好像是甲女叫伊不要問。伊不會生氣（見本
    院卷第42、45、47、48、50頁）；證人董正山於本院審理
    時證稱：當時甲女來找伊說被性侵害後，伊就幫甲女報警。
    甲女來找伊時，情緒非常激動，說被老板強暴，一定要報仇
    ，她非常激動，但又怕被毆打，感到害怕（見本院卷第88、
    89頁）等語在卷。而證人甲女於案發後，有提供留有精液之
    床單予警方採證一事，亦如前述。則經核證人甲女及伍志忠
    就甲女何時告知遭強制性交、有無保全證據等節，不僅證述
    內容迥異，且證人甲女於案發後仍然撥打加害者即被告之手
    機，詢問被告其男友伍志忠之所在，此亦屬怪異之舉。再衡
    諸常情，倘若證人甲女果真遭被告強制性交，則其身心必然
    嚴重受創，豈有辦法於案發後不久之翌日凌晨，即與男友伍
    志忠在租屋處之同1張床上發生2次性交行為？又證人甲女於
    案發後既有報仇之念頭，復知悉要搜集保存床單等證據，卻
    反叫證人伍志忠不要質問被告，亦未主動報警，而僅係找證
    人董正山訴苦，如此，豈非悖於常情。另證人伍志忠前揭所
    述其於案發後之反應，並未幫甲女尋找、保存證據，也沒有
    質問被告，也不會生氣等情，更均足徵與常理不合。因此，
    證人伍志忠及董正山於本院審理時所為轉述其等聽聞證人甲
    女說詞之內容，僅得證明證人甲女確實有為上開陳述，尚難
    遽為認定不利被告事實之依據。
  (三)公訴人雖另以羅東博愛醫院受理疑似性侵害事件驗傷診斷書
    及照片6紙資為佐證。然羅東博愛醫院受理疑似性侵害事件
    驗傷診斷書所載被告受有頸肩部、背臀部、四肢部瘀傷之情
    ，是否係證人甲女因為與被告在拉扯、掙扎過程中，有撞到
    、跌倒所致，尚非無疑，已如前述。而照片6張，係警方於
    案發後近1個月之99年3月16日下午3時30分所拍攝，核屬客
    觀證據，僅可證明被告及證人甲女、伍志忠同住之宜蘭縣蘇
    澳鎮○○街1號4樓該處客廳、房間及浴室之環境而已，與認
    定被告究竟有無對證人甲女強制性交之待證事項，因無適當
    之關聯性，故並無所助益。從而，自難依此推認被告涉有本
    案強制性交犯行。至於被告所舉之證人即案發前與被告及證
    人甲女同在宜蘭縣蘇澳鎮○○街1號4樓客廳喝酒之呂曉菁於
    本院審理作證時，並未敘及有見聞被告對證人甲女為強制性
    交之舉止（見本院卷第64-67頁），亦無從印証證人甲女之
    指訴與事實相符，併予敘明。
四、綜上所述，公訴人所舉之證據，其為訴訟上之證明，尚未達
    於通常一般之人均不致有所懷疑，而得確信其為真實之程度
    ，故無從使本院形成被告有罪之確信。此外，復查無其他積
    極證據，足以證明被告確實有起訴意旨所指之強制性交犯行
    。則揆諸前開說明，既然不能證明被告犯罪，依法即應諭知
    被告無罪之判決。
據上論斷，應依刑事訴訟法第301條第1項，判決如主文。
本案經檢察官劉惟宗到庭執行職務。
中    華    民    國   100    年    4     月    11    日
                  刑事第三庭  審判長法  官  黃永勝 
                                    法  官  謝佩玲
                                    法  官  陳映佐
上正本證明與原本無異。 
如不服本判決應於收受送達後10日內向本院提出上訴書狀，並應
敘述具體理由；其未敘述上訴理由者，應於上訴期間屆滿後20日
內向本院補提理由書（均須按他造當事人之人數附繕本）「切勿
逕送上級法院」。
                                    書記官  翁靜儀
中    華    民    國   100    年    4     月    12    日